臺灣高等法院高雄分院刑事裁定　　　　 96年度交抗字第109號
抗　告　人　交通部公路總局高雄區監理所旗山監理站
受處分人　　甲○○
上列抗告人因受處分人違反道路交通管理處罰條例聲明異議案件
，不服臺灣高雄地方法院中華民國96年5 月21日裁定（96年度交
聲字第418 號），提起抗告，本院裁定如下：
    主  文
原裁定撤銷。
原處分關於違反酒精濃度超過規定標準而駕車部分撤銷。
甲○○違反酒精濃度超過規定標準而駕車，應接受道路交通安全
講習。
    理  由
一、查異議人即受處分人甲○○於民國96年2 月8 日凌晨0 時30
    分許，駕駛車號LDC-956 號重型機車，行經高雄縣美濃鎮○
    ○路上慈能幼稚園前時為警攔檢，而查獲其有酒後吐氣酒測
    值達每公升1.16毫克，且未領有駕駛執照而駕駛機車情形，
    而為警查獲。其中酒醉駕車部分，因同時觸犯刑法第185 條
    之3 之公共危險罪，另經臺灣高雄地方法院檢察署檢察官於
    96年3 月13日以96年度偵字第5595號為緩起訴處分（緩起訴
    期間2 年，自96年4 月10日起算），依職權送再議後，於同
    年4 月10日駁回再議確定，受處分人並已於96年5 月31日繳
    納緩起訴處分所指定之新台幣3 萬元，有上開緩起訴處分書
    、臺灣高等法院高雄分院檢察署處分書及自行收納款項統一
    收據在卷可憑。
二、按汽車駕駛人，駕駛汽車經測試檢定，酒精濃度超過規定標
    準者，除應接受道路交通安全講習外，並處新臺幣1 萬5 千
    元以上6 萬元以下罰鍰，並當場移置保管其車輛及吊扣其駕
    駛執照1 年；因而肇事致人受傷者，並吊扣其駕駛執照2年
    ；致人重傷或死亡者，吊銷其駕駛執照，並不得再考領，道
    路交通管理處罰條例第24條第1 項第1 款、第35條第1 項第
    1 款分別定有明文。
三、又94年2 月5 日公布、95年2 月5 日施行之行政罰法第26條
    規定「一行為同時觸犯刑事法律及違反行政法上義務規定者
    ，依刑事法律處罰之。但其行為應處以其他種類行政罰或得
    沒入之物而未經法院宣告沒收者，亦得裁處之。前項行為如
    經不起訴處分或為無罪、免訴、不受理、不付審理之裁判確
    定者，得依違反行政法上義務規定裁處之。」此即所謂「一
    事不二罰」原則。又被告所犯為死刑、無期徒刑或最輕本刑
    3 年以上有期徒刑以外之罪，檢察官參酌刑法第57條所列事
    項及公共利益之維護，認以「緩起訴」為適當者，得定1 年
    以上3 年以下之緩起訴期間為緩起訴處分，其期間自緩起訴
    處分確定之日起算；惟因被告於緩起訴期間內，有下列情形
    之一者，檢察官得依職權或依告訴人之聲請撤銷原處分，繼
    續偵查或起訴：(一)於期間內故意更犯有期徒刑以上刑之罪，
    經檢察官提起公訴者；(二)緩起訴前，因故意犯他罪，而在緩
    起訴期間內受有期徒刑以上刑之宣告者；(三)違背第253 條之
    2 第1 項各款之應遵守或履行事項者；刑事訴訟法第253 條
    之1 第1 項、第253 條之3 第1 項分別定有明文。準此，被
    告經檢察官為「緩起訴」處分者，於「緩起訴」之猶豫期間
    內，其最後是否會被檢察官提起公訴，猶懸而未定，意即「
    緩起訴」處分於猶豫期間內並不具有實質之確定力（最高法
    院94年台非字第215 號判例參照）。而行政罰法第26條第2
    項規定經不起訴處分或為無罪、免訴、不受理、不付審理之
    裁判「確定」者，始得依違反行政法上義務規定裁處之規定
    ，亦即於緩起訴期間內即猶豫期間期滿前，該緩起訴處分既
    仍有被撤銷之可能，此時原處分機關若依法為行政裁決，將
    使受處分人有同時遭受行政處罰及刑事訴追之危險，顯與行
    政罰法第26條規定之立法意旨相違背，應認不得為之，始符
    其意旨。
四、本件受處分人甲○○酒後駕車經測試檢定超過規定標準之行
    為，係一行為同時觸犯刑事法律及違反行政法上義務規定，
    受處分人酒後駕車之行為，觸犯刑法第185 條之3 之刑事責
    任部分，業經緩起訴處分確定，其緩起訴期間為2 年（至98
    年4 月10日期滿），則本件既仍在緩起訴期間內，原處分機
    關除依行政罰法第26條第1 項但書得處以其他種類行政罰外
    ，應不得逕予裁處罰鍰之處罰。原處分機關於96年5 月1日
    所為之裁決，對受處分人處以罰鍰52,500元，並應接受道路
    交通安全講習之處罰，上述罰鍰部分，即有未洽，從而原裁
    定將不合法部分撤銷，於法並無不合。抗告意旨認本件緩起
    訴處分已經確定，則抗告人自得另行裁處罰鍰，為無理由。
五、又本件抗告雖為無理由，惟本件受處分人有關酒醉駕車部分
    ，尚應施以道路安全交通講習，已如前述，且本件受處分人
    僅對酒醉駕車之裁處罰鍰部分聲明異議，對於無照駕駛部分
    ，並未聲明異議，此有聲明異議狀可參，復經受處分人在本
    院調查中陳述明確。是原裁定就受處分人所未聲明異議之無
    照駕駛機車亦併予撤銷，且就受處分人接受道路交通安全講
    習部分，漏未處理，自有未洽。則本件原裁定既有不當處，
    自應由本院將原裁定撤銷另為裁定。
六、據上論結，應依道路交通案件處理辦法第26條，刑事訴訟法
    第413 條，裁定如主文。
中　　華　　民　　國　　96　　年　　7 　　月　　24　　日
                  刑事第三庭    審判長法  官  周賢銳
                                      法  官  謝宏宗
                                      法  官  黃仁松
以上正本證明與原本無異。
本裁定不得再抗告。
中　　華　　民　　國　　96　　年　　7 　　月　　24　　日
　　　　　　　　　　　　　　　　　　　書記官  馬蕙梅
